【裁判字號】    89,小上,31
【裁判日期】    890831
【裁判案由】    清償信用卡消費款
【裁判全文】
臺灣高雄地方法院民事裁定  八十九年度小上字第三十一號
    上  訴  人  甲○○
    法定代理人  胡建助
    訴訟代理人  黃明玄
右當事人間請求清償信用卡消費款事件，上訴人對於中華民國八十九年一月十九日本
院鳳山簡易庭八十八年度鳳小字第六○四號第一審判決提起上訴，本院裁定如左：
    主  文
上訴駁回。
第二審訴訟費用由上訴人負擔。
    理  由
一、按對於小額程序之第一審裁判之上訴或抗告，非以其違背法令為理由，不得為之
    。又上訴狀內應記載上訴理由，表明(一)原判決所違背之法令及具體內容。(二)依訴
    訟資料可認為原判決有違背法令之具體事實。民事訴訟法第四百三十六條之二十
    四第二項、同條之二十五，分別定有明文。又所謂判決有違背法令，乃指判決不
    適用法規或適用不當，亦為同法第四百六十八條所明定，且此亦為小額事件之上
    訴程序所準用（民事訴訟法第四百三十六條之三十二第二項參照）。而以判決有
    不適用法規或適用不當為上訴理由時，其上訴狀或理由書應有具體之指摘，並揭
    示該法規之條項或內容，若係成文法以外之法則，應揭示該法則之旨趣，倘為司
    法院解釋或最高法院之判例，則應揭示該判解之字號或其內容，如依民事訴訟法
    第四百六十九條所列第一款至第五款事由提起上訴時（第六款未準用，參照同上
    民事訴訟法第四百三十六條之三十二第二項規定），其上訴狀或理由書應揭示合
    於該條款之事實，上訴理由狀如未依此項方法表明者，即難認為已對原判決之違
    背法令有具體之揭示，其上訴自難認為合法（最高法院七十一年台上字第三一四
    號判例要旨參照）。
二、本件上訴人上訴意旨略以：本件信用卡消費款確非上訴人所消費，於原審時曾要
    求將消費簽單送請鑑定筆跡，惟原審竟未送請鑑定即予判決，實屬率斷。另本件
    上訴人雖未於約定期間內辦理掛失而致被上訴人受有損害，應負契約上之賠償責
    任，然本件被上訴人之履行輔助人即特約商店，未確實核對持卡消費者之簽名，
    被上訴人自應有過失相抵之適用。原審未予深究即判命上訴人應給付新台幣（下
    同）四萬七千元，及利息、違約金，顯有適用法規不當之違背法令等語。
三、經查：原審以被上訴人起訴主張之事實，已據其提出信用卡申請書、約定條款影
    本各一份、信用卡消費對帳單及信用卡簽帳單影本各一紙為證，且系爭信用卡並
    未掛失，又互核系爭簽帳單上「甲○○」之簽名與被告本人之簽名，並無法明顯
    看出有何不同之處，再依兩造所訂約定條款第十三條約定：持卡人（即被告）於
    當期繳款截止日前，如對交易明細暨帳款通知書所載事項有疑，得檢具理由及貴
    行（即原告）要求之證明文件通知貴行，或請求貴行向收單機構調閱簽帳單或退
    款單，或請求貴行就該筆交易依各信用卡組織之作業規定，向收單機構或特約商
    店、辦理預借現金機構主張扣款，並得就該筆交易對貴行暫停付款。持卡人未依
    前項約定通知貴行者，推定交易明細暨帳款通知書所載事項無誤。因發生疑義而
    暫停付款之帳款，如經貴行證明無誤或因非可歸責於貴行之事由而不得扣款時，
    持卡人於受貴行通知後應立即繳付之，並依第十五條之規定以年息百分之十九點
    八九(現更改為日息萬分之五點四四九)計付利息予貴行。而以本件上訴人並未舉
    證證明被上訴人有何可歸責之事由而未向特約商店扣款，認上訴人有依約給付被
    上訴人上開消費款之義務。從而，判命上訴人應清償本件消費金額及利息、違約
    金，經核並無違誤。且按鑑定為一種調查證據之方法，法院對於系爭之物認有選
    定鑑定人鑑定之必要，自可依法實施鑑定，若對於通常書據之真偽，認為自行核
    對筆跡已足為判別時，則為程序簡便起見，自行核對筆跡即以其所得心證據為判
    斷，而未予實施鑑定程序，亦難指為違法；又供核對之筆跡是否與文書上之筆跡
    相符，法院本得依其自由心證判斷之，如認為無命鑑定之必要，無論當事人有無
    鑑定之聲請，法院均得不命鑑定自為判斷，迭經最高法院著有十九年上字第二一
    八九號、二十八年上字第一九○五號判例足資參照。故上訴人以筆跡未經原審送
    鑑定，而指原判決有違背法令為由據為提起本件第二審上訴理由，於法殊有不合
    。再者，上訴人既自認本件消費之信用卡係真正無誤，僅憑空猜測係遭他人盜刷
    或多刷云云，惟均不能舉證以實其說，自不得遽指上訴人或其特約商店有何過失
    可言，故而主張所謂之過失相抵，要非可採。是上訴人泛指原判決不當，再為事
    實上之爭執，惟並未具體指明原判決究有何違背法令之處及其具體內容，揆諸前
    揭說明，其上訴即屬不合法，應予駁回其上訴。
四、綜上所述，上訴意旨猶執經原審審酌之事實指摘原判決不當，惟未表明原判決所
    違背之法令及具體內容及依訴訟資料可認為原判決有違背法令之具體事實，其上
    訴自不合法，爰不經言詞辯論，駁回其上訴。
據上論結，本件上訴為不合法，依民事訴訟法第四百三十六條之三十二第二項、四百
四十四條第一項前段、第九十五條、第七十八條，裁定如主文。
中      華      民      國    八十九    年      八      月    三十一    日
                              臺灣高雄地方法院民事庭
~B審判長法官  林水城
~B法      官  管安露
~B法      官  莊松泉
右為正本係照原本作成。
本裁定不得抗告。
~B法院書記官  林誠桂
中      華      民      國    八十九    年      八      月    三十一    日


司法院資訊處製作；財團法人民間司法改革基金會備份。
